【裁判字號】    89,訴,4
【裁判日期】    890331
【裁判案由】    侵權行為損害賠償
【裁判全文】
臺灣高等法院臺南分院民事判決  八十九年度訴字第四號
      原      告  甲○○
      被      告  丙○○
                  乙○○
右當事人間因侵權行為附帶請求損害賠償事件，經本院刑事庭裁定移送前來（八十八
年度附民字第三五一號），本院判決如左：
      主      文
被告等應連帶給付原告新台幣肆拾萬元，及自民國八十八年十一月二日起至清償日止
，按週年利率百分之五計算之利息。
原告其餘之訴駁回。
訴訟費用由被告連帶負擔百分之十三，餘由原告負擔。
      事      實
甲、原告方面：
  一、聲明：求為判決：（一）被告等應連帶給付原告新台幣（下同）三百萬元及自
      〔附帶民事起訴狀〕繕本送達被告等翌日起至清償日止，按週年利率百分之五
      計算之利息。（二）訴訟費用由被告等連帶負擔。
  二、陳述：
  （一）被告乙○○係原告甲○○之妻，任職中鋼結構股份有限公司（下稱中鋼結構
        公司）外包商擔任文書處理工作，而工作地點則在中鋼結構公司官田工業區
        之分公司內，辦公地點與擔任中鋼結構公司官田工業區分公司之監工、驗收
        課長之被告丙○○在同一辦公室，而原告則係任職中鋼結構公司之外包商，
        工作性質為一般工程之施工人員（工人）。
  （二）原告與被告乙○○本為恩愛夫妻，育有一子一女，因生活環境及工作諸問題
        ，遂租屋於官田工業區旁之民宅，以利上班、上課，被告丙○○乃原告服務
        之施工廠商之僱用監工、驗收人員，且為原告之妻即被告乙○○辦公室之主
        管，原告遂對被告丙○○每次造訪住處皆顯尊敬之意（蓋被告丙○○除得監
        督被告乙○○之工作態度外，尚得對原告服務之公司施工予以合格或不合格
        驗收之權），是以被告丙○○明知被告乙○○乃原告之配偶，且任上級主管
        之職，理應嚴防男女界線，詎被告丙○○竟不知廉恥，於辦公室誘引原告之
        配偶乙○○，而被告乙○○亦不知廉恥貪圖權貴，棄夫離子與被告丙○○熱
        戀成姦，常常假藉工作需要而夜不歸眠。
  （三）被告丙○○為思長久之計，旋利用伊工程驗收之權，向原告服務之廠商施壓
        ，迫使原告離職，以便伊得與乙○○出入成雙成對，迨原告被迫離職時，始
        查覺被告丙○○、乙○○間疑有曖昧關係，遂於八十八年五月二十二日凌晨
        一時二十分會同警方於台南縣新市鄉大營村一三三號新喜飯店Ｂ一０六號房
        間查獲被告乙○○與丙○○間之姦情，而被告等自姦情披露後，被告乙○○
        即堅拒返家，彼等妨害家庭犯行，經台灣台南地方法院檢察署（下稱台南地
        檢署）檢察官提起公訴後，業經判決有罪確定。
  （四）被告丙○○為白領階級之人員，不知檢點，誘引原告之妻乙○○成姦，而被
        告乙○○不知貞儉持家，慕一時之榮華，而與被告丙○○產生不倫之姦情，
        且棄夫離子，核被告等所為，顯係共同以違反善良風俗之方法加損害於原告
        之名譽及人格權，致使原告精神等蒙受重大損失，為此，依民法第一百八十
        四條第一項後段、第一百八十五條第一項前段及第一百九十五條第一項規定
        ，訴請被告等連帶賠償原告三百萬元之慰撫金，及〔附帶民事起訴狀〕繕本
        送達翌日起至清償日止，按週年利率百分之五計算之利息（民法債篇增訂之
        民法第一百九十五條第三項之施行日雖為八十九年五月五日，然本案依其立
        法精神及最高法院四十一年度台上字第二七八號判例，原告仍得主張之）。
  （五）被告丙○○辯稱原告與被告乙○○之婚姻感情如何云云，實係被告丙○○介
        入所致，被告丙○○利用職權，迫使原告離職亦是事實。在原告離職後一月
        有餘，曾要求被告乙○○同回高雄原居地謀共同生活，詎乙○○竟提出離婚
        要求，並要給予原告一百萬元為條件，原告始起疑，乃追問昔日同事，方知
        離職原因及被告間之姦情，原告乃要求被告鐘國璋罷手，讓原告一家團圓，
        無奈被告丙○○以原告忠厚老實可欺，竟揚言稱乙○○他要定了，有辦法要
        找證據告發他，原告始跟報警查獲。查獲時間為凌晨，難道非夜不歸眠？
  （六）至被告丙○○所稱和解之部分，被告丙○○事發後僅在檢察官偵查中到原告
        住所一次，但並未表示和解，非其所稱一再尋求和解，況且鄭和傑律師為原
        告所選任，並非被告丙○○所委任，足見其並無和解之意願。又被告丙○○
        稱原告查訪被告工作狀況及一再電話騷擾，欲置其無葬生之地云云，全係子
        虛烏有，被告丙○○現任職於原服務公司之相關投資事業公司，係因其到處
        宣揚升職而得知，且係其妻一再電話騷擾，足見其無後悔羞恥之心，亦無和
        解之意願。
  三、證據：提出最高法院判例資料（影本）及戶籍謄本各一件為證。
乙、被告方面：
（甲）被告丙○○部分：
  一、聲明：求為判決駁回原告之訴。
  二、陳述：
  （一）對於刑事判決認定之事實無意見，確實與被告乙○○發生性行為一次，本案
        之發生，被告丙○○確有過咎，但亦因此事離開服務十六年之工作，對於一
        個中年人遭此變數，且必須一輩子背負著無地自容之窘境，實在悽慘，然此
        乃伊咎由自取，伊已為此事付出相當大之代價，唯求儘早結束此事，並希求
        原告勿再查訪伊工作狀況及電話騷擾；原告請求如此鉅額之賠償，實非被告
        丙○○所能負擔，且原告〔附帶民事起訴狀〕所載內容實非全為事實，有詐
        財之嫌；實則本案之發生，係被告丙○○與被告乙○○之感情所致，雙方均
        出於自願，由此即知原告與被告乙○○間之婚姻感情關係如何，實非原告所
        稱伊係利用職權，誘引洪女云云。
  （二）原告與其配偶乙○○及被告丙○○均在同一地點，同一公司（工廠）上班，
        如原告所言：「洪女常假藉工作需求而夜不歸眠」「被告丙○○利用工程驗
        收之權，向原告原服務廠商施壓，迫其離職，以便能與洪女出雙入對」云云
        ，則一個處理一般行政事務小姐能經常「夜不歸眠」，而其熟悉工作內容性
        質之配偶會不知？另工程之驗收會與一個一般作業人員有利害關係？能與洪
        女出雙入對，而為三方均認識之其他同事所認同而不知？事實上，原告之主
        張均可求證而不足採信。
  （三）事發後被告丙○○一再地尋求「和解」，甚至亦向「鄭和傑律師」請求協調
        和解，然原告得悉民事理賠金額不高時，即不接受律師之協調，寧願利用各
        種「莫須有」之方法，嘗試請求更高之理賠。
（乙）被告乙○○部分：
  一、聲明：求為判決駁回原告之訴。
  二、陳述：對於刑事判決認定之事實無意見，確實與被告丙○○發生性行為一次，
      目前未與原告同住，亦無工作及收入，且無任何財產，經濟困難，原告請求之
      金額過高，無力賠償。
丙、本院依職權調閱台南地檢署八十八年度偵字第七０二七號妨害家庭刑案偵審全卷
    。
      理      由
一、本件原告主張：被告丙○○明知被告乙○○為原告之妻，兩人因工作而生曖昧關
    係，並於八十八年五月二十一日晚上相偕投宿於台南縣新市鄉大營村一三三號新
    喜飯店Ｂ一０六號房間發生性行為，經原告於八十八年五月二十二日凌晨一時二
    十分會同警方於上開房間查獲，被告二人所涉妨害家庭之犯行，業經判決有罪確
    定；為此，依侵權行為之法律關係（民法第一百八十四條第一項後段、第一百八
    十五條第一項前段），求為命被告丙○○、乙○○連帶賠償三百萬元及自〔附帶
    民事起訴狀〕繕本送達翌日起至清償日止，按週年利率百分之五計算之利息之判
    決等語。
二、被告丙○○、乙○○雖自認曾發生性行為一次之事實，然被告丙○○則以：伊確
    有過咎，但原告〔附帶民事起訴狀〕所載內容實非全為事實，被告丙○○與被告
    乙○○發生性行為，係出於雙方感情上之自願，非原告所稱伊利用職權，誘引乙
    ○○；且原告請求如此鉅額之賠償，實非被告丙○○所能負擔，而有詐財之嫌等
    語；而被告乙○○另以：目前未與原告同住，亦無工作及收入，且無任何財產，
    經濟困難，原告請求之金額過高，無力賠償等語，資為抗辯。
三、原告主張被告丙○○明知被告乙○○為原告之妻，兩人因工作而生曖昧關係，並
    於八十八年五月二十一日晚上相偕投宿於台南縣新市鄉大營村一三三號新喜飯店
    Ｂ一０六號房間發生性行為，經原告於八十八年五月二十二日凌晨一時二十分會
    同警方於上開房間查獲，被告二人所涉妨害家庭之犯行，業經判決有罪確定之事
    實，業據其提出戶籍謄本為證（參見本院卷第四七頁），並經本院依職權調取台
    南地檢署八十八年度偵字第七０二七號妨害家庭刑案偵審全卷，查閱被告二人於
    上開刑事案件偵審中已自承前開發生性行為之事實，因經本院認被告二人有配偶
    而與人通姦，分別判處有期徒刑四月（得易科罰金）確定（參見本院八十八年度
    上易字第一八六六號刑案卷），復經被告二人自認確有發生性行為之事實無訛，
    自堪信為真實。
四、按因故意或過失，不法侵害他人之權利者，負損害賠償責任；故意以背於善良風
    俗之方法，加損害於他人者，亦同；數人共同不法侵害他人之權利者，連帶負損
    害賠償責任；民法第一百八十四條第一項及第一百八十五條第一項前段分別定有
    明文。又明知有夫之婦而與之通姦，不得謂非有以違背善良風俗之方法，加損害
    於他人之故意，苟其夫確因此受有非財產上之損害，自得依上開規定，請求賠償
    ，最高法院著有四十一年台上字第二七八號判例可稽。又配偶與他人通姦，足使
    人感到悲憤、沮喪，並受人於背後非議、羞辱，為社會禮俗所常見，故原告主張
    其因被告丙○○與其妻即被告乙○○發生性關係，精神受有痛苦，自非虛情；是
    以原告請求被告二人連帶賠償其精神上之損害，即非無據。經查原告與被告乙○
    ○係於七十八年五月十三日結婚，已育有二名子女，有原告提出之前開戶籍謄本
    可稽（參見本院卷第四七頁），夫妻共組家庭共營婚姻生活已逾十年，縱被告丙
    ○○質疑原告與其妻乙○○感情之和睦，惟被告丙○○與原告之妻即被告乙○○
    發生性關係，足以破壞原告之婚姻家庭生活，惡化原告與其妻之夫妻關係，衡諸
    一般倫情觀念及社會禮俗，原告勢須承忍他人非議恥笑，精神所受之折磨及痛苦
    ，究非常人所能體會，自難謂其精神上所受痛苦不深；又原告為高中畢業，係鋼
    鐵業工人，每月收入約四萬元；而被告丙○○為專科畢業，目前在鋼鐵業上班，
    每月收入約為五萬元；另被告乙○○為高中畢業，目前無工作及收入，亦無任何
    財產等情，為兩造各自陳明在卷（參見本院卷第一七頁反面、三七頁）；又原告
    名下有土地、房屋及車輛，並有利息收入及投資，有財政部台灣省南區國稅局高
    雄縣分局函送之歸戶財產查詢清單可稽；而被告乙○○名下並無財產，亦有財政
    部財稅資料中心函送之明細表及所得資料內容足憑（參見本院卷第二六－二八頁
    ）；被告丙○○名下則有土地、房屋及投資，並有相當之收入所得，復有財政部
    台灣省中區國稅局大屯稽徵所函送之歸戶財產查詢清單及八十六年、八十七年綜
    合所得稅結算申報書（影本）可佐（參見本院卷第二一－二五頁）。準此，審酌
    原告所受之痛苦、兩造之教育程度、職業、收入、經濟狀況及被告之賠償能力等
    情狀，本院認原告請求被告二人連帶賠償其精神上之損害金，以四十萬元為適當
    ，應予准許，逾該金額之請求，即非正當，要難准許。至原告主張被告乙○○常
    假藉工作需求而夜不歸眠及被告丙○○利用職權，誘引乙○○，及利用工程驗收
    之權，向原告服務廠商施壓，迫其離職云云，已為被告丙○○所否認，而原告又
    未能舉證以實其說，自不足作為審酌原告精神上所受痛苦程度之基準。
五、又給付有確定期限者，債務人自期限屆滿時起，負遲延責任。給付無確定期限者
    ，債務人於債權人得請求給付時，經其催告而未為給付，自受催告時起，負遲延
    責任。其經債權人起訴，或依督促程序送達支付命令者，與催告有同一之效力。
    民法第二百二十九條第一、二項分別定有明文；又遲延之債務，以支付金錢為標
    的者，債權人得請求依法定利率計算之遲延利息。但約定利率較高者，仍從其約
    定利率；而應付利息之債務，其利率未經約定，亦無法律可據者，週年利率為百
    分之五；亦為同法第二百三十三條第一項及第二百零三條所明定。查本件原告依
    侵權行為之法律關係請求被告二人連帶賠償其精神上之損害金，並未定有給付期
    限，原告請求自〔附帶民事起訴狀〕繕本送達翌日起，按週年利率百分之五計算
    ，核無不合；查本件〔附帶民事起訴狀〕繕本係於八十八年十一月一日分別送達
    被告二人收受（參見本院八十八年度附民字第三五一號卷第六頁），則原告請求
    被告二人自八十八年十一月二日起，按週年利率百分之五計付遲延利息，亦屬正
    當。
六、綜上所述，原告依侵權行為之法律關係，請求被告二人連帶賠償其精神上之損害
    金以四十萬元為適當；從而原告請求被告二人連帶賠償其四十萬元及自八十八年
    十一月二日起至清償日止，按週年利率百分之五計算之利息，洵屬正當，應予准
    許；逾上開金額之請求，即非正當，要難准許；至原告與被告丙○○其餘之主張
    ，均不影響本院所為之前開論斷，自無一一予以審論之必要，併此明。
七、又民事訴訟法第四百六十六條第一項所定上訴第三審之利益額數，業經修正提高
    為一百萬元，並經總統於八十九年二月九日公布施行，已於同年月十一日生效。
    查本件命被告二人應連帶給付之金額僅為四十萬元，並未逾一百萬元，被告二人
    對本件判決即不得再提起第三審上訴，附此明。
八、據上論結，本件原告之訴為一部有理由，一部無理由，依民事訴訟法第七十九條
    但書、第八十五條第二項，判決如主文。
中      華      民      國    八十九    年      三      月    三十一    日
                              臺灣高等法院臺南分院民事第四庭
~B1審判長法官  黃  崑  宗
~B2      法官  吳  上  康
~B3      法官  蘇  清  恭
右為正本係照原本作成。
原告如對本判決上訴，須於判決送達後二十日內向本院提出上訴狀（須附繕本二份）
；未表明上訴理由者，應於上訴後二十日內向本院提出理由書（須附繕本二份）。
中      華      民      國    八十九    年      三      月    三十一    日
~B法院書記官  李  淑  華


司法院資訊處製作；財團法人民間司法改革基金會備份。
